臺灣雲林地方法院交通事件裁定　　　　 93年度交聲字第222號
移
異　議　人　甲○○　男　41歲.
右列異議人因違反道路交通管理處罰條例案件，對於交通部公路
總局嘉義區監理所雲林監理站民國93年10月19日所為之裁決處分
（原處分案號：雲監裁字第裁72-KAC057042號），聲明異議，本
院裁定如左：
    主  文
原處分就甲○○有違反道路交通管理處罰條例之行為，經交通勤
務警察制止時，拒絕停車接受稽查而逃逸部分撤銷。
上開撤銷部分，甲○○不罰。
其餘異議駁回。
    理  由
一、原處分意旨略以：異議人即受處分人甲○○駕駛車號QS-236
    8 號自用小客車，於民國93年8 月19日上午11時20分許，行
    經最高速限為60公里之雲林縣雲158 乙線9 公里處時，為警
    以雷達測速器測得其以時速79公里之速度行駛，超速19公里
    。經警鳴笛並以指揮棒示意停車受檢，竟拒絕停車接受稽查
    而逃逸。執勤員警乃以該車駕駛人有超速行駛及拒絕停車接
    受稽查而逃逸之行為，分別依道路交通管理處罰條例第40
    條第1 項、第60條第1 項之規定逕行舉發。嗣異議人於舉發
    通知單上所載之應到案日期前到案並提出申訴，經原處分機
    關認申訴為無理由，乃依同條例第40條第1 項、第60條第1
    項、第63條第1 項第1 款及違反道路交通管理事件統一裁罰
    基準表之規定，共裁處新台幣（下同）4,700 元，並記違規
    點數2 點（超速部分，裁罰1,700 元罰鍰，並記違規點數1
    點。拒絕停車接受稽查部分，裁罰3,000 元，並記違規點數
    1 點。）。
二、聲明異議意旨略以：伊於93年8 月19日，經員警於無法舉證
    之情形下，舉發伊超速行駛。伊不知自己有無超速，本件因
    無舉發超速之照片，故伊無法接受。且就拒絕停車接受稽查
    一事，當天經伊查詢結果，警察是在對向車道臨檢。依照一
    般駕駛習慣，伊只會注意到自己車道之情況，並不知對向車
    道之芒果樹下有員警執行勤務。伊根本沒有聽見、看到警笛
    、指揮棒等，並非拒絕停車接受稽查，為此提出異議等語。
三、按汽車駕駛人，行車速度，超過規定之最高時速，處1,200
    元以上2,400 元以下罰鍰；汽車駕駛人駕駛汽車有違反本條
    例之行為，拒絕停車接受稽查而逃逸，除按各該條規定處罰
    外，處3,000 元以上6,000 元以下罰鍰。道路交通管理處罰
    條例第40條第1 項、第60條第1 項分別定有明文。而有第40
    條第1 項、第60條第1 項之情形者，並各記違規點數1 點，
    亦為同條例第63條第1 項第1 款所明定。異議人固不否認於
    上開時間駕車行經該地，惟執前詞置辯。經查：
（一）異議人駕駛車號QS-2368 號自用小客車，於上開時、地，
    為警以雷達測速器測得其以時速79公里之速度行駛，超速19
    公里，員警係於記下車號後，經查詢電腦車籍資料無誤後，
    始掣單舉發等情，業據證人即當日舉發本案之員警黃建智到
    院證述：車速越快，可測得的距離越遠，以車速七十九公里
    ，大約雷達測速器前三百公尺之前即可測得。一般雷達測速
    並沒有附測照相配備，因此本件沒有測速相片。但原則上鎖
    定第一輛車子，測得到的也是第一輛車子，當時他的車子是
    第一輛車，另一車道也無車子，所以測到的一定是他的車子
    ，這部分我很確定等語明確。並有雲林縣警察局93年8 月19
    日91雲警交字第KAC057042 號舉發違反道路交通管理事件通
    知單、原處分機關93年10月19日雲監裁字第裁72-KAC057042
    號違反道路交通管理事件裁決書、雲林縣警察局斗南分局93
    年9 月23日斗警交裁字第0930010156號函各一紙在卷足稽。
    證人既為依法執行職務之公務員，其公正執法應可期待，且
    證人就異議人違規超速乙節證述肯定明確，若非確有違規情
    事，證人實無設詞誣攀之理。況徵諸舉發當時正值中午時分
    ，光線充足，員警於鎖定車輛測得超速後，記下車號，經查
    詢電腦車籍資料無誤，始掣單舉發，故應無誤認之虞。是證
    人所言，堪可採信。異議人於上開時、地超速行駛之事實至
    為明確。又警察舉發交通違規行為，並不以照片為必要之證
    明方法，若強求各種交通違規行為均需以照片為其裁罰依據
    ，事實上殆不可行，蓋諸多違規行為之發生難以預期，違規
    狀態稍縱即逝，如闖紅燈（在未設置闖紅燈自動照相儀器之
    處所）；未戴安全帽之騎士見警攔查，隨即戴上安全帽；未
    繫安全帶之汽車駕駛見警攔查，隨即繫上安全帶等情形，根
    本無法期待此類違規行為均須照相為證，是本件縱然未有照
    相存證，異議人於前開時、地超速之違規事實，仍堪予認定
    。
（二）本件異議人違規之地點，僅於其對向車道之自來水廠處有
    空地可供員警停車，員警並將執勤之車輛停放於自來水廠處
    乙節，業據證人黃建智證述明確。本件異議人既係以時速79
    公里之速度超速行駛，員警執勤之車輛又係停放於異議人車
    輛行駛車道之對向車道旁而非同向車道，則員警於距離警車
    約300 公尺前測得異議人超速行駛後，能否來得及於開啟警
    笛，並注意車道有無來車後，迅速跑至對向車道揮舞指揮棒
    為欄停之動作，顯非無疑。且衡諸常情，一般人行車時均專
    注於自己車道上之狀況，顯少注意對向車道路旁之事物，況
    異議人又係以時速近80公里之速度，快速通過該處，其能否
    知悉對向車道有警員正在執行勤務？亦有疑義。且此部分依
    卷證資料尚無法證明異議人確有明知值勤員警攔停而拒絕停
    車接受稽查而逃逸之情形，自難認異議人有不服稽查而逃逸
    之違規行為。是異議人辯稱：伊只會注意到自己車道之情況
    ，並不知對向車道之芒果樹下有員警執行勤務。伊根本沒有
    聽見、看到警笛、指揮棒等語，尚稱合理，堪足採信。
四、綜上所述，異議人確有於上開時、地超速行駛之事實。從而
    ，原處分機關依道路交通管理處罰條例第40條第1 項、第63
    條第1 項第1 款及違反道路交通管理事件統一裁罰基準表之
    規定，裁處1,700 元罰鍰，並記違規點數一點（超速部分）
    ，於法並無不合，是異議人就超速部分之異議為無理由，應
    予駁回。另本件就異議人拒絕停車接受稽查而逃逸部分，尚
    無從證明，自難認異議人有不服稽查而逃逸之違規行為。從
    而，原處分機關依道路交通管理處罰條例第60條第1 項、第
    63 條 第1 項第1 款及違反道路交通管理事件統一裁罰基準
    表之規定，對異議人遽予裁罰3,000 元，並記違規點數一點
    （拒絕停車接受稽查而逃逸部分），即有未洽。是本件就拒
    絕停車接受稽查而逃逸此部分異議為有理由，原處分應予撤
    銷，併為異議人就此部分不罰之諭知。
五、據上論斷，應依道路交通管理處罰條例第87條第2 項，道路
    交通案件處理辦法第19條、第20條前段，裁定如主文。
中　　華　　民　　國　　94　　年　　3 　　月　　22　　日
                  交通法庭法  官  蔡  世  芳
以上正本證明與原本無異。
如不服本裁定，應於裁定送達後5 日內向本院提出抗告狀（須附
繕本）。                  書記官  林  秀  娟
中　　華　　民　　國　　94　　年　　3 　　月　　22　　日
